【裁判字號】    95,訴,815
【裁判日期】    951117
【裁判案由】    違反毒品危害防制條例
【裁判全文】
臺灣屏東地方法院刑事判決               95年度訴字第815號
公  訴  人  臺灣屏東地方法院檢察署檢察官
被      告  甲○○
上列被告因違反毒品危害防制條例案件，經檢察官提起公訴（95
年度毒偵字第1308號），被告於本院準備程序中就被訴事實為有
罪之陳述，經本院合議庭裁定由受命法官獨任依簡式審判程序審
理，判決如下：
    主  文
甲○○施用第一級毒品，累犯，處有期徒刑捌月，扣案沾有第一
級毒品海洛因殘渣之注射針筒壹支沒收銷燬之；又施用第一級毒
品，累犯，處有期徒刑玖月，扣案沾有第一級毒品海洛因之注射
針筒壹支沒收銷燬之。應執行有期徒刑壹年肆月，扣案沾有第一
級毒品海洛因之注射針筒壹支沒收銷燬之。
    事  實
一、甲○○前於民國89年間，因施用毒品案件，經本院以89年度
    毒聲字第1866號裁定送觀察勒戒，認無繼續施用傾向，由臺
    灣屏東地方法院檢察署檢察官於89年9 月14日以89年度毒偵
    字第1668號為不起訴處分確定（且於同日釋放出所）；又因
    施用第二級毒品案件，經本院以89年度毒聲字第2820號裁定
    送觀察勒戒，因認有繼續施用毒品傾向，經本院以90年度毒
    聲字第207 號裁定令入戒治處所施以強制戒治，嗣因戒治成
    效良好，經本院以90年度毒聲字第207 號裁定停止戒治付保
    護管束（於91年1 月25日保護管束期滿），刑罰部分，則經
    本院90年度訴字第97號判處應執行有期徒刑8 月確定（得易
    科罰金），甫於91年5 月30日易科罰金執行完畢。再因施用
    毒品案件，經本院於95年7 月31日以95年度訴字第538 號判
    處應執行有期徒刑1 年3 月，且於同年8 月28日確定（尚未
    執行）。詎仍不知戒絕，又於5 年內，分別基於施用第一級
    毒品海洛因之犯意，各於95年8 月5 日20時許、同年8 月7
    日9 時許，在其位於屏東縣潮州鎮○○路○段9 號住處，以
    將毒品海洛因稀釋後注入同1 支針筒，再注射血管之方式，
    施用第一級毒品海洛因各1 次。嗣於同年8 月7 日10時30分
    許，行經屏東縣潮州鎮三進6 巷附近，因形跡可疑為警攔檢
    查獲，並扣得其所有且供上開2 次施用毒品海洛因行為重複
    使用致沾有毒品海洛因殘渣之注射針筒1 支。
二、案經屏東縣警察局潮州分局報告臺灣屏東地方法院檢察署檢
    察官偵查起訴。
    理  由
一、本件被告甲○○所犯係死刑、無期徒刑、最輕本刑為3 年以
    上有期徒刑以外之罪，其於本院準備程序中就被訴事實為有
    罪之陳述，經本院合議庭裁定由受命法官獨任依簡式審判程
    序，先予敘明。
二、上揭事實，訊據被告於本院審理中坦承不諱，而被告為警查
    獲經採尿送驗結果，確呈嗎啡陽性反應，有台灣檢驗科技股
    份有限公司濫用藥物尿液檢驗報告1 份在卷可稽，此外，復
    有被告所有且供本件施用毒品海洛因2 次犯行所用之注射針
    筒1 支扣案可佐。又上開扣案之注射針筒，經送請專業機構
    鑑定結果，呈第一級毒品海洛因陽性反應，有高雄醫學大學
    附設中和紀念醫院檢驗報告1 份附卷可按，顯係沾有毒品海
    洛因無疑，是被告前揭自白，應與事實相符，堪予採信。再
    被告前於89年間，因施用毒品案件，經本院以89年度毒聲字
    第1866號裁定送觀察勒戒，認無繼續施用傾向，由臺灣屏東
    地方法院檢察署檢察官於89年9 月14日以89年度毒偵字第16
    68號為不起訴處分確定（且於同日釋放出所）；又因施用第
    二級毒品案件，經本院以89年度毒聲字第2820號裁定送觀察
    勒戒，因認有繼續施用毒品傾向，經本院以90年度毒聲字第
    207 號裁定令入戒治處所施以強制戒治，嗣因戒治成效良好
    ，經本院以90年度毒聲字第207 號裁定停止戒治付保護管束
    （於91年1 月25日保護管束期滿），刑罰部分，則經本院90
    年度訴字第97號判處應執行有期徒刑8 月確定；再因施用毒
    品案件，經本院於95年7 月31日以95年度訴字第538 號判處
    應執行有期徒刑1 年3 月，且於同年8 月28日確定（尚未執
    行），有卷附臺灣屏東地方法院檢察署全國刑案資料查註表
    、同署施用毒品臺灣高等法院被告前案紀錄表可參，是本件
    被告於5 年內再犯施用第一級毒品行為，自應依法論科。
三、論罪科刑：
  (一)按海洛因係毒品危害防制條例所定之第一級毒品，不得非法
    施用，是核被告所為，係犯毒品危害防制條例第10條第1 項
    之施用第一級毒品罪。被告為施用毒品海洛因而持有毒品之
    低度行為，已為其施用之高度行為所吸收，不另論罪。被告
    前因施用毒品案件，經本院90年度訴字第97號判處應執行有
    期徒刑8 月確定（得易科罰金），甫於91年5 月30日易科罰
    金執行完畢，有臺灣屏東地方法院檢察署刑案資料查註紀錄
    表、臺灣高等法院被告前案紀錄表在卷可考，其於有期徒刑
    執行完畢5 年內故意再犯本件有期徒刑以上之2 罪，係屬累
    犯，各應依刑法第47條第1 項規定加重其刑。被告先後2 次
    施用第一級毒品之犯行，犯意各別，行為互殊，應予分論併
    罰。
  (二)至刑法於94年2 月2 日經總統公布修正，並於95年7 月1 日
    施行，修正後刑法已將連續犯規定刪除，部分學說或實務見
    解，雖有將被告施用毒品之數次行為，以「集合犯」（或稱
    「習慣犯」、「常習犯」）論以1 罪，惟不論其名稱為何，
    究竟應賦予何種要件，與刪除之常業犯有何不同，目前尚無
    定論，況反覆犯罪成癮者，係具有習慣之依賴性，常須以保
    安處分方式矯治其惡習（修正後刑法第88條「施用毒品成癮
    者，應於刑之執行前令入相當處所，施以禁戒」參照），被
    告施用毒品海洛因是否已成癮或習慣，尚難僅憑其有多次施
    用行為即遽以認定。再者，刑法規定連續犯以來，實務上之
    見解對於本條「同一罪名」之認定過寬，所謂「概括犯意」
    ，經常可連綿數年之久，且在採證上多趨於寬鬆，每每在起
    訴之後，最後事實審判決之前，對多次犯同一罪名之罪者，
    均適用連續犯之規定論處，不無鼓勵犯罪之嫌，亦使國家刑
    罰權之行使發生不合理之現象。因此，基於連續犯原為數罪
    之本質及刑罰公平原則之考量，其修正既難以週延，爰刪除
    本條有關連續犯之規定等語，此為刪除連續犯規定之立法理
    由。至於包括一罪之常業犯（屬集合犯之一種），因其本身
    含有連續犯性質，為變相連續犯，刑法總則既已廢除連續犯
    ，則配合連續犯刪除，自應將刑法分則有關常業犯之規定全
    數刪除（刑法部分條文修正草案總說明第二編參照）。因此
    在適用包括一罪而具有集合犯性質之「習慣犯」或「常習犯
    」應從嚴解釋，否則一概以包括一罪之集合犯處理結果，反
    較連續犯之規定存在時，對被告更加寬縱（按無法「加重其
    刑至二分之一」，又無常業犯之加重規定），諒非修法本意
    ，故檢察官認被告施用毒品2 次行為應以集合犯論以1 罪，
    尚有未洽，附此敘明。
  (三)爰審酌被告有前述毒品前科，甫經多次毒品戒斷之保安處分
    程序，仍未能徹底戒除毒癮，顯見其意志不堅，有違政府訂
    定毒品危害防制條例之美意，復斟酌施用毒品係戕害自身健
    康、尚未害及他人，施用次數及犯後坦承犯行等一切情狀，
    分別量處如主文所示之刑，並定其應執行之刑。末查，扣案
    沾有第一級毒品海洛因殘渣之注射針筒1 支，業據被告供承
    為其所有且供2 次施用毒品行為重複使用等語在卷（見本院
    卷第45頁反面），然因與所殘留之毒品殘渣無法析離，應整
    體視為毒品，應依毒品危害防制條例第18條第1 項前段之規
    定，宣告沒收銷燬之。
據上論斷，應依刑事訴訟法第273 條之1 第1 項、第299 條第1
項前段，毒品危害防制條例第10條第1 項、第18條第1 項前段，
刑法第11條、第47條第1項、第51條第5 款，判決如主文。
本案經檢察官靳隆坤到庭執行職務。
中   華    民     國     95    年   11    月    17    日
                      刑事第四庭   法  官  劉敏芳
以上正本證明與原本無異。
如不服本判決應於收受本判決送達後十日內向本院提出上訴書狀
，其未敘述上訴理由者，並得於提起上訴後十日內向本院補提理
由書狀（均須按他造當事人之人數附繕本）「切勿逕送上級法院
」
中    華    民     國   95     年   11     月   17    日
                                   書記官  許倬維
附錄本案論罪法條：
毒品危害防制條例第10條第1項：
施用第一級毒品者，處6月以上5年以下有期徒刑。


司法院資訊處製作；財團法人民間司法改革基金會備份。
